【裁判字號】    96,易,764
【裁判日期】    970229
【裁判案由】    竊盜等
【裁判全文】
臺灣基隆地方法院刑事判決               96年度易字第764號
公  訴  人  臺灣基隆地方法院檢察署檢察官
被      告  乙○○
上列被告因竊盜等案件，經檢察官提起公訴（96年度偵字第4919
號、第4938號），被告就被訴事實為有罪之陳述，本院裁定改依
簡式審判程序審理後判決如下：
    主  文
乙○○竊盜，累犯，處拘役伍拾日，如易科罰金，以新臺幣壹仟
元折算壹日。又共同違反未依電子遊戲場業管理條例規定辦理營
利事業登記者，不得經營電子遊戲場業之規定，累犯，處拘役肆
拾日，如易科罰金，以新臺幣壹仟元折算壹日；扣案之電子遊戲
機「超級大舞台」變異體賭博機臺壹台（含IC板壹片）及現金新
臺幣壹仟零捌拾元，均沒收。應執行拘役捌拾伍日，如易科罰金
，以新臺幣壹仟元折算壹日，扣案之電子遊戲機「超級大舞台」
變異體賭博機臺壹台（含IC板壹片）及現金新臺幣壹仟零捌拾元
，均沒收。
    事  實
一、乙○○前因販賣麻醉藥品及違反藥事法等案件，經法院判決
    應執行有期徒刑6 年4 月確定，其入監執行後，於民國90年
    8 月21日假釋出監，嗣其假釋經撤銷，應執行殘刑2 年5 月
    2 日。又因轉讓第二級毒品、施用第一級與第二級毒品案件
    ，經台灣士林地方法院於92年6 月30日以92年度訴字第286
    號判決，判處有期徒刑10月、8 月、6 月，應執行有期徒刑
    1 年10月確定，其於92年3 月19日入監接續執行上開有期徒
    刑1 年10月及2 年5 月2 日後，於95年8 月4 日假釋出監，
    同年11月25日假釋期滿，其所受假釋之宣告未經撤銷，未執
    行之刑以已執行論，而視為執行完畢。另因施用第一級、第
    二級毒品案件，經本院於96年4 月30日以96年度訴字第50號
    判決，判處有期徒刑11月、7 月，應執行有期徒刑1 年4 月
    ，其不服提起上訴，復經臺灣高等法院於96年11月23日以96
    年度上訴字第4120號判決，駁回其上訴確定。
二、乙○○意圖為自己不法之所有，並基於竊盜犯意，於96年6
    月28日上午4 、5 時之夜間，自基隆市○○區○○街18號「
    大禹」鋼鐵廠後方防火巷鐵絲網破損處，侵入上開由丙○○
    所經營管理而於夜間無人在內居住、看守之鋼鐵廠內，並以
    徒手竊得丙○○所管有而置放於該鋼鐵廠庫房後方電氣室內
    之銅製冷卻循環水桶1 個，旋於同日中午12時許，駕駛不明
    車號小貨車，載運竊得之冷卻循環水桶，至臺北縣萬里鄉○
    ○○村路口，以新台幣（下同）12,960元之價格，出售予不
    知情之舊貨資源回收業者童金皮（業由檢察官另為不起訴處
    分）。嗣丙○○於同年7月6日夜間至工廠後方庫房及電氣室
    查看時，發現遭竊報警。經警循線追查，於同年月8 日，會
    同丙○○至臺北縣萬里鄉中幅村大湖3 號之童金皮因經營回
    收業務而用以擺放廢鐵、舊貨等回收物之倉庫處，查獲已遭
    壓縮之冷卻循環水桶1 個（業經丙○○具領保管），經童金
    皮提出乙○○親自簽名並書寫身分證字號之切結書交警追查
    ，而循線查獲上情。
三、乙○○明知未依電子遊戲場業管理條例規定辦理電子遊戲場
    業之營利事業登記，不得擺設屬於電子遊戲場業之機具而經
    營電子遊戲場業，詎其竟與年約20餘歲、自稱「阿海」而真
    實姓名年籍不詳之成年男子共同基於經營電子遊戲場業及賭
    博之犯意聯絡，自96年9 月初某日起至同年月12日止，提供
    其平日大門開啟，而屬公眾得自由出入之臺北縣萬里鄉崁腳
    村內崁16號之現住處，擺設「阿海」寄放之賭博性電子遊戲
    「超級大舞台」變異體遊戲機1 台，並插電經營，而經營電
    子遊戲場業，並以上開機臺與不特定人賭博財物，其方式為
    賭客每次投入至少10元之硬幣，再選擇機台螢幕上之圖樣押
    注，賭中者可自機台贏取2至100倍不等之賭金，未押中者則
    賭金歸「阿海」所有，而所得賭金再由乙○○與該自稱「阿
    海」之不詳姓名年籍男子平分。嗣於96年9月12日晚間7時30
    分許，經警接獲檢舉前往該處查緝發現，經通知乙○○回居
    住處所，並徵得其同意搜索後，扣得「超級大舞台」變異體
    賭博機臺1台（含IC板1片）及機具內賭資10元硬幣108個，
    共1,080元，而查悉上情。
四、案經臺北縣政府警察局金山分局報告暨丙○○訴由基隆市警
    察局第二分局報告臺灣基隆地方法院檢察署檢察官偵查後起
    訴。
    理  由
壹、程序事項：
    本件被告乙○○所犯者非為死刑、無期徒刑、最輕本刑為3
    年以上有期徒刑之罪或高等法院管轄第一審案件，其於準備
    程序進行中，先就被訴事實為有罪之陳述，經告知其簡式審
    判程序之旨，並聽取公訴人、被告之意見後，本院業已依刑
    事訴訟法第273 條之1 第1 項之規定，裁定由受命法官獨任
    以簡式審判程序進行本案之審理。
貳、實體事項：
一、上開事實，業據被告於本院審理時坦承在卷，且事實欄二部
    分並據證人即被害人丙○○於警詢及偵訊、證人即資源回收
    業者童金皮於警詢時證述在卷，復有資源回收切結書影本1
    紙、贓物照片1 張、丙○○領回失竊物品之贓物認領保管單
    1 紙附卷可參；另事實欄三部分則有查獲現場照片影本4 張
    存卷可查，並有「超級大舞台」變異體賭博機臺（含IC 板1
    片）1 台及賭資1,080 元扣案可佐，被告之自白核與事實相
    符，可以採信。綜上，本案事證明確，被告之犯行洵堪認定
    ，應依法論科。
二、論罪科刑：
  (一)按未依電子遊戲場業管理條例規定辦理營利事業登記者，不
    得經營電子遊戲場業，違反者應予處罰，電子遊戲場業管理
    條例第15條、第22條分別定有明文。而電子遊戲場業管理條
    例所謂「電子遊戲場業」之「業」，係指「業務」而言；刑
    法上所謂業務，係以事實上執行業務者為標準，指以反覆同
    種類之行為為目的之社會活動而言；執行此項業務，縱令欠
    缺形式上之條件，仍無礙於業務之性質。因此，不論該事業
    是否「專營」電子遊戲場業，亦不問經營是否需達一定之規
    模，即使於原本所營事業外，兼營電子遊戲場業，或所經營
    之電子遊戲場業不具相當之規模，亦無礙於電子遊戲場業管
    理條例相關規定之適用（最高法院90年臺非字第276 號判例
    意旨參照）。被告乙○○於上開地點擺設「超級大舞台」變
    異體賭博機臺1 台（含IC板1 片），揆諸前揭說明，自仍有
    電子遊戲場業管理條例規定之適用。是核被告所為，係違反
    電子遊戲場業管理條例第15條規定，應依同條例第22條之規
    定處罰，及犯刑法第266 條第1 項前段之普通賭博罪、同法
    第320 條第1 項之普通竊盜罪。
  (二)被告所犯上開電子遊戲場業管理條例第22條之罪及刑法第26
    6 條第1 項前段之罪，與綽號「阿海」之成年人間，有犯意
    聯絡及行為分擔，均為共同正犯。
  (三)次按刑法第55條規定業於94年2 月2 日修正公布，95年7 月
    1 日起施行，其中刑法第55條後段有關「犯一罪而其方法或
    結果之行為犯他罪名」之牽連犯規定，已經刪除，即修正後
    之刑法已無牽連犯得論以裁判上一罪之情形，參照該修正條
    文之立法理由，即修正條文說明謂「至牽連犯廢除後，對於
    目前實務上以牽連犯予以處理之案例，在適用上，則得視其
    具體情形，分別論以想像競合犯或數罪併罰」等語，是依目
    的解釋及比較法解釋該修正本旨，凡基於一個犯罪決意，實
    行數個犯罪構成要件之行為，惟該數個構成要件行為所實行
    之著手階段同一者，即可評價為一個犯罪行為而論以想像競
    合犯。本件被告係基於一個犯罪決意，自96年9 月初某日起
    ，同時擺設賭博性電玩與賭客對賭及經營電子遊戲場業，其
    所犯違反電子遊戲場業管理條例行為及賭博之行為，著手階
    段同一，可評價為想像競合犯，應從一重之違反電子遊戲場
    業管理條例罪處斷。
  (四)再按刑事法若干犯罪行為態樣，本質上原具有反覆、延續實
    行之特徵，立法時既予特別歸類，定為犯罪構成要件之行為
    要素，則行為人基於概括之犯意，在密切接近之一定時、地
    持續實行之複次行為，倘依社會通念，於客觀上認為符合一
    個反覆、延續性之行為觀念者，於刑法評價上，即應僅成立
    一罪。學理上所稱「集合犯」之職業性、營業性或收集性等
    具有重複特質之犯罪均屬之，例如經營、從事業務、收集、
    販賣、製造、散布等行為概念者是（最高法院95年度台上字
    第1079號判決要旨參照）。亦即立法者針對特定刑罰規範之
    構成要件，已預設其本身係持續實行之複次行為，具備反覆
    、延續之行為特徵，故將之總括或擬制成一個構成要件之「
    集合犯」行為，因刑法評價上為構成要件之行為單數，應僅
    成立一罪。被告經營電子遊戲場業同時觸犯在公共場所賭博
    財物罪，本即具有反覆實施之性質，自係屬於上開「集合犯
    」之概念，自僅構成單一之犯罪，並此敘明。
  (五)被告上開所犯電子遊戲場業管理條例第22條之罪及刑法第32
    0 條第1 項普通竊盜罪，犯意各別，行為不同，應予分論併
    罰。
  (六)又被告前曾受如主文所示之有期徒刑執行完畢，有臺灣高等
    法院被告前案紀錄表在卷可按，其於有期徒刑執行完畢後之
    5 年內，故意再犯本件有期徒刑以上之罪，為累犯，其所犯
    上開2 罪，均應依法加重其刑。
  (七)爰審酌被告擺設電動賭博機臺與不特定人賭博，助長賭風，
    對社會風氣有不良影響，及其擺設電子遊戲機對社會所生危
    害，暨被告竊盜之手段、竊得財物價值、犯罪動機、目的、
    及犯後態度等一切情狀，分別量處如主文所示之刑，並均諭
    知易科罰金之折算標準，再定其應執行之刑及諭知易科罰金
    之折算標準。
  (八)至扣案之電子遊戲機「超級大舞台」變異體賭博機臺1 台（
    含IC板壹片），係當場賭博之器具，扣案之賭資1,080 元，
    係在賭檯即機具內之財物，不問屬於犯人與否，均併依刑法
    第266 條第2 項之規定沒收之。
據上論斷，應依刑事訴訟法第284 條之1 、第273 條之1 第1 項
、第299 條第1 項前，電子遊戲場業管理條例第15條、第22條，
刑法第11條前段、第28條、第266 條第1 項前段、第2 項、第32
0 條第1 項、第55條、第47條第1 項、第41條第1 項前段、第51
條第6 款，刑法施行法第1 條之1 ，判決如主文。
本案經檢察官甲○○到庭執行職務。
中    華    民    國    97    年    2    月    29    日
                  刑事第一庭法  官   劉桂金
以上正本證明與原本無異。
如不服本判決應於收受本判決後10日內向本院提出上訴書狀，其
未敘述上訴理由者，並得於提起上訴後10日內向本院補提理由書
狀（均須按他造當事人之人數附繕本）「切勿逕送上級法院」。
中    華    民    國    97    年    2    月    29    日
                            書記官   鄧順生
附錄論罪法條：
電子遊戲場業管理條例第15條
未依本條例規定辦理營利事業登記者，不得經營電子遊戲場業。
電子遊戲場業管理條例第22條
違反第15條規定者，處行為人1 年以下有期徒刑、拘役或科或併
科新台幣50萬元以上250 萬元以下罰金。
刑法第266條
在公共場所或公眾得出入之場所賭博財物者，處1 千元以下罰金
。但以供人暫時娛樂之物為賭者，不在此限。
當場賭博之器具與在賭檯或兌換籌碼處之財物，不問屬於犯人與
否，沒收之。
刑法第320條第1項
意圖為自己或第三人不法之所有，而竊取他人之動產者，為竊盜
罪，處5 年以下有期徒刑、拘役或5 百元以下罰金。


司法院資訊處製作；財團法人民間司法改革基金會備份。
